【裁判字號】    89,交聲,10
【裁判日期】    891221
【裁判案由】    道路交通管理處罰條例聲明異議
【裁判全文】
臺灣花蓮地方法院交通事件裁定                      八十九年度交聲字第十號
    原處分機關  交通部公路局台北區監理所花蓮監理站
    受處分人
    即異議人    甲○○
右受處分人因違反道路交通管理處罰條例案件，對於交通部公路局（由台北區監理所
花蓮監理站裁決）於民國八十九年六月十四日以花監五字第四四－六九七五一號裁決
書所為處分，聲明異議，本院裁定如左：
    主  文
原處分撤銷。
甲○○不罰。
    理  由
一、按法院受理交通事件，準用刑事訴訟法之規定，道路交通管理處罰條例第八十九
    條前段定有明文，是最高法院七十六年台上字第四九八六號判例「認定犯罪事實
    所憑之證據，雖不以直接證據為限，間接證據亦包括在內，然而無論直接證據或
    間接證據，其為訴訟上之證明，須於通常一般之人均不致有所懷疑，而得確信其
    為真實之程度者，始得據為有罪之認定，倘其證明尚未達到此一程度，有合理之
    懷疑存在而無從使事實審法院得有罪之確信時，即應由法院為諭知被告無罪之判
    決。」所揭示刑事訴訟法上法院認定事實之最重要原則之一「認定被告有罪，就
    該有罪事實不能有任何之合理懷疑存在」之原則，於法院審理行為人違反道路交
    通管理處罰條例案件時，亦有其適用。易言之，法院於審理行為人違反道路交通
    管理處罰條例案件，當踐行完畢調查證據之程序後，為事實之認定時，如就原處
    分機關所認定之行為人違規事實仍有合理懷疑，而無法百分之百確信行為人確有
    該當於道路交通管理處罰條例各該處罰條文之構成要件事實時，即應依刑事訴訟
    上之待證事實「倘有懷疑，則從被告之利益作解釋」之證據法則，作對受處分人
    有利之認定。
二、本件原處分機關認受處分人即異議人甲○○於民國八十九年一月二日十六時許，
    駕駛車號ＫＣ三四三五號自小客車，途經桃園縣楊梅鎮○○路與民富路口處，因
    不依號誌行駛（闖紅燈）為桃園縣警察局楊梅分局上湖派出所警員乙○○攔檢，
    以其有違反道路交通管理處罰條例第五十三條規定之行為逕行舉發。嗣受處分人
    向原處分機關申訴，原處分機關仍認受處分人有前述違規行為，於八十九年六月
    十四日依道路交通管理處罰條例第五十三條規定，裁處受處分人新台幣三千六百
    元並記違規點數三點。
三、訊據受處分人甲○○堅決否認其有於前揭時地駕駛車號ＫＣ三四三五號自小客車
    闖紅燈之行為，辯稱八十九年一月二日當時伊人在花蓮縣鯉魚潭附近烤肉，並未
    到過楊梅鎮○○○○○道路交通管理事件通知單（以下簡稱違規單）上收受通知
    聯簽章欄內甲○○三字非伊所簽等語。經查：八十九年一月二日當日執行攔檢，
    填具系爭違規單之警員乙○○到庭證述：不記得當時所看到在違規單上簽寫甲○
    ○姓名之人是否即係本件聲明異議之甲○○，但違規單是該ＫＣ三四三五號自小
    客車駕駛人「本人」簽名，並命其提出駕照、行照核對等語。而本院將異議人平
    日書寫之文字（如履歷表、筆記本、電話簿），多次當庭在筆錄受訊問人欄之簽
    名及當庭二十次快速之簽名等相關資料，併同該違規單，函請法務部調查局鑑定
    結果，認以簽名之結構佈局及運筆方式而言，二者筆劃特徵不盡相符，研判可能
    非出於同一人手筆，有該局鑑定通知書一紙在卷可稽，是違規單上收受通知聯簽
    章欄甲○○三字既係八十九年一月二日當時車號ＫＣ三四三五號自小客車駕駛人
    本人所簽寫，而該違規單上甲○○三字與本件異議人本人所書甲○○三字，經鑑
    定研判又非出於同一人手筆，則本件違規行為是否為受處分人甲○○本人所為，
    已足使本院產生合理懷疑，況車號ＫＣ三四三五號自小客車車主登記名義人丙○
    ○經本院多次傳拘均未到院說明，使本院無從為進一步調查。此外復查無其他積
    極證據足資證明原處分機關所認定受處分人確有前揭違規行為，自應對受處分人
    作有利之認定。原處分機關不察，遽對受處分人為前開裁決，即難認為允當，應
    認本件受處分人之異議為有理由而由本院將原處分撤銷並為不罰之諭知，以資適
    法。
據上論斷，應依道路交通案件處理辦法第二十條前段，裁定如主文。
中      華      民      國    八十九    年    十二    月    二十一      日
                              臺灣花蓮地方法院交通法庭
                                  法  官  蘇  嫊  娟
右正本證明與原本無異。
如對本裁定不服，應於送達後五日內，向本院提出抗告狀。（應抄附繕本）
                                  法院書記官
中      華      民      國    八十九    年    十二    月    二十七      日


司法院資訊處製作；財團法人民間司法改革基金會備份。
